【裁判字號】    95,訴,563
【裁判日期】    950731
【裁判案由】    違反毒品危害防制條例
【裁判全文】
臺灣屏東地方法院刑事判決               95年度訴字第563號
公  訴  人  臺灣屏東地方法院檢察署檢察官
被      告  甲○○
                      號
                    （現因另案於屏東竹田分監執行中）
上列被告因違反毒品危害防制條例案件，經檢察官提起公訴（95
年度毒偵字第613 號），嗣被告於本院準備程序進行中先就被訴
事實為有罪之陳述，本院告知被告簡式審判程序之旨，並聽取當
事人之意見後，裁定改由受命法官獨任依簡式審判程序審理，本
院判決如下：
    主  文
甲○○連續施用第一級毒品，累犯，處有期徒刑壹年，扣案之海
洛因（淨重零點貳公克、空包裝重零點捌公克）沒收銷燬之
。
    事  實
一、甲○○前因施用毒品案件，經觀察、勒戒後，認無繼續施用
    毒品之傾向，於民國91年12月18日釋放，並業經臺灣屏東地
    方法院檢察署檢察官以91年度毒偵緝字第181 號為不起訴處
    分確定。後又因竊盜案件，經本院以93年簡上字第86號判處
    有期徒刑4 月確定，又因違反毒品危害防制條例案件，經本
    院以93年訴字第438 號判處有期徒刑8 月確定；二者接續執
    行，於94年12月23日縮刑期滿，同年月24日縮短刑期執行完
    畢出監。詎仍未戒除吸食毒品之惡習，復基於施用第一級毒
    品海洛因之概括犯意，自95年3月25日12時起（檢察官起訴
    書誤載為15日）至同年4月1日10時許止，以7天左右一次之
    頻率，在屏東市○○里○○路526巷41之1號住處或高雄縣大
    寮鄉某工作處所內之廁所等處，以注射針筒摻水注射於手臂
    上之方式，連續施用第一級毒品海洛因多次；嗣為警95年4
    月3日17時20分許，在屏東市○○里○○路526巷41之1號前
    欄檢盤查時經其同意搜索而查獲，並扣得第一級毒品海洛因
    2包（淨重0.32公克、空包裝重0.83公克）。
二、案經屏東縣警察局屏東分局報請臺灣屏東地方法院檢察署檢
    察官偵查起訴。
    理  由
一、訊據被告甲○○對於上揭犯罪事實均坦承不諱，復查：
（一）經警於查獲被告當日18時20分所採之尿液送驗結果，係呈
      嗎啡陽性反應，此有毒品案件嫌疑人尿液採證編號姓名對
      照表、台灣檢驗科技股份有限公司95年4 月20日編號KＺ00
      0000000000號濫用藥物尿液檢驗報告各1 份在卷可稽。
（二）此外，扣案之之毒品確屬第一級毒品海洛因無訛，此有法
      務部調查局95年6 月16日調科壹字第240004189 號鑑定通
      知書1 份在卷可稽，益見被告確有施用第一級毒品海洛因
      無誤。
（三）再查甲○○前因施用毒品案件，經觀察、勒戒後，認無繼
      續施用毒品之傾向，於91年12月18日釋放，並業經臺灣屏
      東地方法院檢察署檢察官以91年度毒偵緝字第181 號為不
      起訴處分確定之事實，有臺灣高等法院被告全國前案紀錄
      表1 份在卷可按。是被告於觀察勒戒釋放後5 年內再犯施
      用毒品之罪甚明。
（四）綜上所述，被告前曾犯施用毒品，且於觀察、勒戒執行完
      畢釋放後，5 年內再犯本件施用毒品，事證應屬明確，其
      犯行應堪認定。
二、新舊法比較：
（一）查被告行為後，刑法第2 條第1 項業於94年2 月2 日以華
      總一義字第09400014901 號令修正公布，並自95年7 月1
      日起施行；修正後刑法第2 條第1 項規定，已將新舊法律
      適用之「從新從輕」原則，改採「從舊從輕」原則。惟按
      刑法第2 條第1 項所稱之法律，係指刑罰所依存的整體法
      律狀態，故所謂「法律有變更」者，除形式上有變更之外
      ，應進一步指足以影響行為的可罰性與法律效果的法令因
      修正或廢止而有所變更之實質上變更者而言。所以刑法法
      律變更概念，應界定此，而為新舊法之比較，合先敘明。
（二）連續犯部分：
      修正後刑法第56條已刪除連續犯之規定，而本案被告先後
      多次施用毒品犯行，均時間緊接，所犯構成要件相同，均
      顯係基於概括之犯意為之，依修正前刑法第56條均屬連續
      犯，以一罪論，但得加重其刑至二分之一；惟如依新法規
      定，因連續犯業已刪除，即應按數罪之規定併罰，數罪併
      罰之結果，顯較諸以一罪論而加重其刑至二分之一之結果
      不利於被告；比較新舊法結果，以修正前刑法較有利於行
      為人。
（三）累犯部分：
      刑法修正後第47條第1 項規定「受徒刑之執行完畢，或一
      部之執行而赦免後，五年以內故意再犯有期徒刑以上之罪
      者，為累犯，加重本刑至二分之一。」，與修正前刑法第
      47條規定不同。修正後刑法關於累犯之規定，其5 年以內
      再犯之罪以故意犯為限，始應論以累犯。本案被告前曾因
      因竊盜案件及違反毒品危害防制條例案件，經本院分別判
      處有期徒刑4月與8 月確定；二者接續執行，於94年12月2
      3 日縮刑期滿，同年月24日縮短刑期執行完畢出監一節，
      有臺灣高等法院被告全國前案紀錄表1 份在卷可憑，於5
      年內故意再犯有期徒刑以上之本件，不論依新舊法規定，
      均應論以累犯，比較新舊法結果，並無有利或不利之情形
      ，故依刑法第2 條第1 項前段規定，本案關於被告是否構
      成累犯之適用，自應適用行為時之法律即修正前刑法第47
      條規定為累犯。
（四）參酌最高法院95年5 月23日刑事庭第8 次會議決議，比較
      新舊法時應就罪刑有關之共犯、未遂犯、想像競合犯、牽
      連犯、連續犯、結合犯，以及累犯加重、自首減輕暨其他
      法定加減原因（如身分加減）與加減比例等一切情形，本
      於統一性及整體性原則，綜其全部罪刑之結果而為比較。
      本件綜合比較結果，因被告依修正前刑法為連續犯，其餘
      同上所述亦均依修正前刑法對被告較為有利，是應一體適
      用修正前刑法即行為時刑法。
三、查海洛因屬毒品危害防制條例第2 條第2 項第1 款所規定之
    第一級毒品。核被告所為，係犯毒品危害防制條例第10條第
    1 項施用第一級毒品罪。被告持有毒品，復進而施用，其持
    有毒品之低度行為，為施用毒品之高度行為所吸收，均不另
    論罪。被告先後施用第一級毒品海洛因之犯行，時間緊接，
    所犯構成要件相同，顯係基於概括犯意為之，為連續犯，依
    修正前刑法第56條規定，以一罪論，並加重其刑。又被告前
    因竊盜案件，經本院以93年簡上字第86號判處有期徒刑4 月
    確定，又因違反毒品危害防制條例案件，經本院以93年訴字
    第438 號判處有期徒刑8 月確定；二者接續執行，於94年12
    月23日縮刑期滿，同年月24日縮短刑期執行完畢出監等情，
    有臺灣高等法院被告前案紀錄表1 份在卷可稽，其於受有期
    徒刑之執行完畢，5 年以內再犯本件有期徒刑以上之罪，為
    累犯，所犯之罪應依修正前刑法第47條之規定遞加重其刑。
    公訴意旨認被告施用本件毒品之始期為95年3月15日，惟查
    被告於警詢與偵訊中所自承之施用本件毒品之始期均為25日
    （見屏警分偵字第0950000568號卷95年4月3日警詢筆錄、95
    年度毒偵字第613號卷95年4月3日偵訊筆錄），是起訴書此
    部記載容有誤會，附此敘明。爰審酌被告施用毒品，足以戕
    害其身心，滋生其他犯罪，惡化治安，嚴重損及公益，且被
    告前甫經觀察勒戒，竟再為本件施用毒品犯行，顯見其不思
    悔改，自制力亦顯不佳；惟另考量被告於犯後即能坦承犯行
    ，而其施用毒品行為於本質上係屬自我戕害行為，反社會性
    之程度應屬較低等一切情狀，酌情量處如主文所示之刑，以
    資懲儆。
四、扣案之第一級毒品海洛因2 包（淨重0.32公克、空包裝重0
    .83 公克），為毒品危害防制條例第2 條第2 項第1 款及所
    示之第一級毒品，屬違禁物，應依毒品危害防制條例第18條
    第1 項前段規定沒收銷燬之；至包裝毒品之空包裝袋，因其
    上之海洛因已沾附於包裝袋上而難以分離，亦應視為毒品，
    均應依同條例第18條第1 項前段之規定，宣告沒收銷燬之，
    至鑑驗耗損之毒品因已滅失，自無庸宣告沒收銷燬，併此敘
    明。
據上論斷，應依刑事訴訟法第273 條之1 第1 項、第299 條第1
項前段，毒品危害防制條例第10條第1 項、第18條第1 項前段，
刑法第11條、第56條（修正前）、第47條（修正前），判決如主
文。
本件經檢察官吳岳輝到庭執行職務。
中    華    民    國    95    年    7     月    31    日
                  刑事第一庭    法  官  羅培毓
以上正本證明與原本無異。
如不服本判決應於收受本判決送達後10日內向本院提出上訴書狀
，其未敘述上訴理由者，並得於提起上訴後10日內向本院補提理
由書狀（均須按他造當事人之人數附繕本）「切勿逕送上級法院
」
中    華    民    國    95    年    7     月    31    日
                                書記官  張儷薾
附錄本判決論罪科刑法條：
毒品危害防制條例第10條
施用第一級毒品者，處六月以上五年以下有期徒刑。


司法院資訊處製作；財團法人民間司法改革基金會備份。
